【裁判字號】    90,再易,46
【裁判日期】    901017
【裁判案由】    清償債務
【裁判全文】
臺灣臺中地方法院民事裁定  九十年度再易字第四六號
    再審原告    乙○○
    再審被告    甲○○
右當事人間確定界址事件，再審原告對於中華民國八十九年九月十一日本院八十九年
度簡上字第二七七號確定判決及民國九十年五月二十一日本院九十年度再易字第十七
號確定裁定提起再審之訴，本院判決如左：
    主      文
再審之訴駁回。
再審訴訟費用由再審原告負擔。
    理      由
一、按再審之訴，應於三十日之不變期間內提起；前項期間，自判決確定時起算，但
    再審之理由知悉在後者，自知悉時起算；又再審之訴不合法者，法院應以裁定駁
    回之；民事訴訟法第五百條第一項、第二項、第五百零二條第一項分別定有明文
    。經查：本件民事訴訟經本院臺中簡易庭於民國八十九年五月十二日以八十九年
    度中簡字第一二三九號第一審簡易判決駁回再審原告所提之訴，再審原告提起上
    訴，復經本院於八十九年九月十一日以八十九年度簡上字第二七七號民事判決駁
    回上訴確定，再審原告繼至九十年三月二十七日提出再審之訴，又經本院於九十
    年五月二十一日以九十年度再易字第十七號裁定駁回再審確定在案等事實。本院
    依調閱八十九年度簡上字第二七七號及九十年度再易字第一七號民事卷宗，查核
    屬實，顯已逾三十日之不變期間。
二、次按當事人發見未經斟酌之證物或得使用該證物者。但以如經斟酌可受較有利益
    之裁判者為限，民事訴訟法第四百九十六條第一項第十三款定有明文。再審原告
    固主張：其嗣後向台中市稅捐稽徵處黎明分處（下稱黎明分處）查詢，經該分處
    回函，始知事實上所謂金湖酒店並不存在，其登記名稱應為湖店餐廳（統一編號
    為00000000，地址為台中市○○○街三五七號），其前身為金珊湖餐廳
    ，與金湖菸酒店實為二家係完全不同的商店，金湖菸酒店之經營項目為買賣菸酒
    ，與金湖酒店有小姐坐檯經營方式並不相同。本院前向台中市政府查詢而無此資
    料，係因金湖菸酒店已停業，而金湖酒店確未曾登記，因此前審之二審判決理由
    中以此等再審被告金湖菸酒店消費之統一發票及會計傳票為基礎，認定再審被告
    在金湖酒店之消費，係以芳琳公司之名義與金湖酒店成立債之關係，顯有錯誤。
    是駁回再審之原裁定，固以未能取得金湖菸酒店及金湖酒店之營業登記資料為理
    由，惟經再審原告提出之稅捐處資料，該理由已不能成立，自再審原告所提資料
    可知，對於金湖菸酒店及金湖酒店之營業登記，並非可以輕易知悉。足證再審原
    告所提之黎明分處函文應足以影響原裁定之判斷。本院八十九年度簡上字第二七
    七號判決之確定時間為八十九年十月間，駁回再審之裁定則為九十年五月二十二
    日，迄今均未逾五年，而再審原告接獲黎明分處之回函為九十年九月間，是其並
    未違背民事訴訟法第五百條關於提起再審之不變期間的規定云云，並提出九十年
    八月二十二日中市黎明分一字一七三七九號、本院八十九年度中簡字第一二三九
    號、本院八十九年度簡上字第二七七號及本院九十年度再易字第一七號等件為憑
    。是本院自應審究再審原告提出黎明分處函是否為係未經斟酌之證物。而證物如
    經斟酌，再審原告是否得受較有利益之裁判。次查：
  （一）票據為文義證券，票據上之權利義務，悉應依票據記載之文字以為決定，股
        份有限公司之董事長，依公司法第一百九十三條之規定，本有代表公司之權
        限，其於背書系爭支票時，除加蓋其個人私章外，既尚蓋有公司及董事長印
        章，即難謂非以公司名義為背書（參照最高法院著有五十五年臺上字第一八
        七三號判例）。再審被告因至訴外人廖述永所經營之金湖酒店消費，金額計
        新台幣（下同）三十九萬元，乃簽發芳琳公司為發票人、面額三十九萬元之
        系爭支票交付與廖述永。系爭支票之發票人簽章欄依序蓋有芳琳公司及被告
        再審之印章，再審被告係芳琳公司之負責人，是系爭支票之發票人應係芳琳
        公司，而非再審被告甚明。
  （二）所謂債權讓與，僅為債權主體之變更，其客體則不發生變動。換言之，債權
        讓與契約成立後，僅債權人由債權之讓與人變更為債權之受讓人，原債務人
        則屬不變。再審原告主張：廖述永於系爭支票背書後將上開債權讓與上訴人
        ，並已向被上訴人為債權讓與之通知之事實，並提出債權讓與契約書、存證
        信函、支票及退票理由單等件為證，揆諸前揭說明，系爭債權之債務人為原
        債務人芳琳公司，並非再審被告，再審原告即債權之受讓人，應向芳琳公司
        請求系爭債權，是再審原告依據債權讓與之法律關係請求再審被告給付三十
        九萬元及利息，於法無據。本院八十九年度簡上字第二七七號民事判決為不
        利於再審原告之判決，核無不合。
  （三）基上，再審被告非系爭債權讓與契約之當事人，既如前述，是縱使再審原告
        主張系爭債權之讓與人廖述永所經營之金湖酒店，未於黎明分處辦理商業登
        記之事實為真正，並提出黎明分處函為憑，以作為提出本件再審之證物。
        惟再審被告非原債務人，是再審原告自不得據系爭債權讓與契約，向再審被
        告請求系爭債權。從而，再審原告提出黎明分處函縱經本院斟酌，亦無法影
        響上揭原確定判決及裁定之判斷，即再審原告無法受較有利益之裁判。
三、綜上所陳，本件再審期間之計算，仍應以上揭判決及裁定確定時起算三十日之再
    審期間，則再審原告所提起之本件再審之訴既已逾三十日之不變期間，核與前揭
    規定，不相符合，應予駁回。
四、據上論結，依民事訴訟法第五百零二條第一項、第九十五條、第七十八條，裁定
    如主文。
中      華      民      國    九十      年      十      月    十七    日
                              臺灣臺中地方法院民事第一庭
~B審判長法官  王重吉
~B法      官  吳蕙玟
~B法      官  林洲富
右為正本係照原本作成。
不得上訴。
中      華      民      國    九十      年      十      月    十七    日
~B法院書記官


司法院資訊處製作；財團法人民間司法改革基金會備份。
